臺灣臺中地方法院民事判決　八十九年度重訴字第一一五０號
　　原　　　告　　丁○○
　　兼法定代理人　己　○
　　訴訟代理人　　丙○○
　　複代理人　　　甲○○
　　被　　　告　　戊○○
　　法定代理人　壬○○
　　複代理人　　乙○○
　　　　　　　　辛○○
　　　　　　　　庚○○
右被告戊○○因過失傷害刑事案件，原告提出附帶民事訴訟請求損害賠償事件（八十
九年度交附民字第一七一號），經刑事庭裁定移送，本院判決如左：
    主      文
被告應連帶給付原告丁○○新台幣捌佰捌拾伍萬參仟肆佰伍拾貳元，及被告戊○○應
自民國八十八年三月二十四日起，被告明忠交通股份有限公司應自八十八年三月二十
七日起，均至清償日止，按年息百分之五計算之利息。
原告其餘之訴駁回。
訴訟費用由被告連帶負擔百分之三十；原告己○負擔百分之五，原告丙○○負擔百分
之五，餘由原告丁○○負擔。
本判決原告丁○○勝訴部分，於原告丁○○以新台幣貳佰玖拾伍萬元為被告供擔保後
，得假執行，但被告如於假執行程序實施前，以新台幣捌佰捌拾伍萬參仟肆佰伍拾貳
元，為原告丁○○預供擔保，得免為假執行。
原告其餘假執行之聲請駁回。
    事      實
甲、原告方面：
壹、聲明：
一、被告應連帶給付原告丁○○新台幣（下同）貳仟陸佰玖拾捌萬參仟肆佰零伍元，
    及自起訴狀繕本送達翌日（被告戊○○於八十八年三月二十三日收授繕本，被告
    明忠交通股份有限公司於八十八年三月二十六日收授繕本）至清償日止，按年息
    百分之五計算之利息。
二、被告應連帶給付原告丙○○壹佰壹拾伍萬伍仟貳佰伍拾元，及自起訴狀繕本送達
    翌日至清償日止，按年息百分之五計算之利息。
三、被告應連帶給付原告己○壹佰肆拾貳萬陸仟零參拾捌元，及自起訴狀繕本送達翌
    日至清償日止，按年息百分之五計算之利息。
四、原告均願供擔保請准宣告假執行。
貳、陳述：
一、被告戊○○係被告明忠交通股份有限公司（下簡稱明忠公司）之大貨車司機，平
    日駕駛車牌號碼ＲＸ－五九七號營業大貨車載運貨物送予客戶，於民國（下同）
    八十七年八月二十八日下午六時三十分許，被告戊○○駕駛上開營業大貨車，沿
    台中縣龍井鄉○○路由南往北行駛，途經台中縣龍井鄉○○路與中山中路閃光黃
    燈號誌之交岔路口前時，本應注意汽車行駛至交岔路口，轉彎車應讓直行車先行
    ；且閃光黃燈係表示「警告」，車輛應減速接近，注意安全，小心通過，而依當
    時天氣晴朗，傍晚暮光，路面乾燥、無缺陷及無障礙物，視距良好，又無不能注
    意之情事，詎其能注意，竟疏未注意減速接近、小心通過及讓車，而冒然自外側
    快車道右轉進入中山中路，適原告丁○○（現為禁治產人）駕駛車牌號碼ＲＦ－
    ○二八○號自用小客車，沿台中縣龍井鄉○○路同向隨後右側行至該處，而撞及
    戊○○所駕駛上開營業大貨車右後輪處，致丁○○受有外傷性動脈瘤破裂、頭部
    外傷併急性腦內出血、硬腦膜下腔出血、蜘蛛膜下腔出血、右側硬腦膜外膿瘍、
    水腦，目前呈現植物人狀態之重傷害。
二、「因故意或過失，不法侵害他人之權利者，負損害賠償責任。」、「不法侵害他
    人之身體或健康者，對於被害人因此喪失或減少勞動能力，或增加生活上之需要
    時，應負損害賠償責任。」、「不法侵害他人之身體、健康、名譽、自由、‧‧
    ‧，被害人雖非財產上之損害，亦得請求賠償相當之金額。」民法第一百八十四
    條第一項、第一百九十三條、第一百九十五條第一項分別定有明文。又被告戊○○為被告明忠公司之受僱人，因執行執務，不法侵害丁○○，依民法第一百八十
    八條第一項規定，明忠公司應與被告戊○○連帶負損害賠償責任。本件車禍事故
    被告戊○○因過失不法侵害原告丁○○之身體、健康，原告丁○○自得依前揭規
    定請求賠償損害。另原告丁○○已呈植物人之狀態，已完全喪失勞動能力，雖尚
    未符合民法第一百九十四條傷害致死之求償要件，然業符合民法第一百九十三條
    、第一九十五條以及民法第一百九十六條等求償之規定，原告丙○○、己○自可
    請求被告連帶賠償扶養費之損失。茲就原告之損害詳列如後：
（一）原告丁○○部分：
  １、喪失勞動能力部分：原告丁○○受傷前受僱於昌飛電氣工程有限公司（下簡稱
      昌飛公司），月薪平均為伍萬餘元至陸萬元間，此若以伍萬伍仟元為求償計算
      之平均月薪，依內政部所編八十六年台灣地區男性簡易生命表續二含平均餘命
      表，依霍夫曼計算法一次給付之金額計算：丁○○得請求勞動力減損部分為壹
      仟陸佰伍拾捌萬參仟肆佰零伍元。
  ２、增加生活上之需要：原告丁○○未滿二十五歲即遭此變故，其尚可餘命四十九
      年，應請被告支 付丁○○因此事 故而增加生活上之需要伍佰萬元。
  ３、精神慰藉金：原告丁○○未滿二十五歲即遭此變故，而呈植物人其聰明乖巧來
      日方長，下是前程充滿希望之壯年，又未結婚，卻號無法傳宗接，人生亦再無
      任何樂趣，精神受有痛苦，爰請求伍佰萬元之精神慰藉金。
  ４、至於車損部分，因無法修復回復原狀，故以當時新車價捌拾萬元作為參考以中
      古車折價以肆拾萬元計，被告應賠償肆拾萬元。
  合計：被告應連帶賠償丁○○部分為貳仟陸佰伍拾捌萬參仟肆佰零伍元。
（二）原告己○、丙○○部分：
  １、被告應連帶賠償許輝扶養費損失：以八十七年度扶養親屬寬減額一年柒萬貳仟
      元計算，原告丙○○可請求壹佰壹拾伍萬伍仟貳佰伍拾參元。
  ２、被告應連帶賠償己○扶養費損失：以八十七年度扶養親屬寬減額一年柒萬貳仟
      元計算，原告己○可請求壹佰肆拾貳萬陸仟零參拾捌元。
三、對被告所為抗辯之陳述：
（一）原告丁○○因本件車禍每年看護費（包括料）年支出為參拾伍萬壹仟參佰柒拾
      陸元，而看護器材及復健器材費用年支出為壹拾玖萬柒仟貳佰元，維生及醫藥
      費用年支出為陸拾參萬元，以原告丁○○生命餘年為四十九年，其應支出費用
      即需高達伍仟零玖萬捌仟零參拾陸元。本件原告僅請求貳仟玖佰伍拾陸萬肆仟
      陸佰玖拾陸元而已，自無過高。
（二）本件被告戊○○之過失於刑事審判中，業經檢察官及承審法官詳細審問及查證
      ，已臻明確，實無再行鑑定或履勘之必要，被告戊○○於車禍後一如當初對被
      害人不予理會，且企圖逃避經判決確定之責任，令人心寒。
參、證據：提出內政部八十六年度台灣區男性簡易生命表（續二）含平均餘命表一份
    、霍夫曼速算法一份、內政部八十六年度台灣區男性簡易生命表（續三）含平均
    餘命表一份、內政部八十六年度台灣區女性簡易生命表（續完）含平均餘命表一
    份、戶籍謄本一份、被告明忠公司基本資料一份、ＲＸ－五九七號營業大貨車違
    規資料一份、簡報二份、土地登記謄本二份、被告戊○○名下汽車車籍一份、被
    告明忠公司名下車籍資料一份、明忠公司變更登記事項卡一份、調解不成立證明
    書一份、禁治產宣告裁定一份、診斷證明書一份、殘廢等級與喪失勞動力百分比
    對照表一份、存摺資料一份、薪資袋一份、台灣台中地方法院八十八年度自字第
    一一四二號刑事判決一份、看護費用支出明細表一份、看護器材及復健器材費用
    明細表一份、維生及醫藥費明細表一份、後續手術費用表一份、估價單二份、原
    告丁○○現況狀照片三份為證。
乙、被告方面：
壹、聲明：原告之訴及其假執行之聲請均駁回。如受不利之判決，願供擔保請准宣告
    免為假執行。
貳、陳述：
一、本件被告戊○○雖經刑事法庭判處過失傷害罪刑確定，惟刑事判決無非以台灣省
    台中縣區車輛行車事故鑑定委員會鑑定報告及台灣省車輛行車事故覆議委員會覆
    議結果，認定被告戊○○駕駛大貨車右轉不當肇事主因為其依據。但查轉彎車應
    讓直行車先行固為道路交通安全規則第十百零二條第一項第六款前段所明定，惟
    直行車尚未進入交岔路口，而轉彎車已達中心處開始轉彎，直行車應讓轉彎車先
    行，同條後段亦有明文。依現場圖，車禍發生時被告戊○○所駕駛之大貨車已有
    四分之三以上轉入台中縣龍井鄉○○○路，僅約四分之一車尾部分尚在台中縣龍
    井鄉○○路之直行車道上，且車尾離上開交岔路口中心處超過三公尺以上之遠，
    反觀原告丁○○所駕駛小客車，係撞上被告戊○○所駕駛大貨車之右後車處，且
    撞及位置係在前開台中縣龍井鄉○○○路上，顯見被告戊○○轉彎之時，原告丁○○之小客車尚未進入該交岔路口，否則兩車之撞及點應係被告戊○○所駛大貨
    車之前輸或中央處，不可能撞在被告戊○○所駕駛大貨車之右後輪處，且撞及時
    被告路戊○○之大貨車車身亦應大部分停在中華路上而非停於中山中路上。況依
    證人紀鎮躍於鈞院作證陳稱：「…時速表當時我看到是停在一百四十公里…」云
    云，由上足徵本件車禍肇事主因應係原告丁○○超速行駛，而未讓已轉彎過交岔
    路中心處之被告戊○○車先行所致，上開鑑定報告結果有可議之處，應再予鑑定
    。
二、又本件肇事依原告所主張之鑑定結果，原告丁○○亦與有過失，自難由被告負全
    部賠償責任，請依過失相抵減輕賠償金額。
三、另減少勞動力或殘存能力之價值，不能以現有收入為準，而應以其能力在通常情
    形下可能取得之收入標準，尤應以被害人受侵害前之身體健康狀態、教育程度、
    專門技能、社會經驗等方面酌定之，不能以一時一地之工作收入為準。原告丁○○受僱於昌飛公司，惟其工資係以實際工作天數計酬，昌飛公司係以承包台電公
    司電線裝設工程為主要業務，其營業應視取得工程而定，如無工程，原告丁○○
    即無資薪所得，是以其受傷前之平均工資，計算至退休止之勞動能力，實屬無據
    。
四、查原告丁○○受傷後，其僱主業已依勞動基準法第五十九條第二項規定，給付其
    四十個月平均工資，且昌飛公司業已給付完畢，故其受傷二年內並無勞動收入減
    少，自無由請求被告給付。
五、所謂精神上慰藉金係以對被害人受傷害而造成精神上之痛苦，以金錢作為補償，
    是必以其精神上有受痛苦之感覺始符合賠償之旨趣。本件原告丁○○已成植物人
    實為活死人，除有呼吸尚有生命現象外，已無任何知覺，亦即無精神上痛苦，從
    而原告丁○○請求伍佰萬元慰撫金，顯有未當。
六、查被害人對於第三人有扶養義務者，加害人對於該第三亦應負損害賠償責任，係
    以不法侵害他人致死為限，原告丁○○現已成植物人，惟並未致死，從而原告己○、丙○○請求扶養費於法無據。且原告丁○○已就其所喪失工作能力請求賠償
    ，該求償即如同未受傷前之工作所得，即得作為扶養父母之來源，原告己○、丙○○何來損失撫養費？其二人之請求無理由。
參、證據：提出鑑定報告一份、現場圖一份、交通事故調查表一份、中華民國車輛交
    通事故鑑定技術研究學會簡介一份為證，並請求勘驗現場及訊問證人紀鎮躍、趙
    竹根。
丙、本院依職權調閱台灣高等法院台中分院八十九年度交上易字第二四四０號過失傷
    害卷宗，並函調被告戊○○財產歸賦資料、及向光田綜合醫院函詢植物人病患所
    必備之物品及器具與消耗量。
    理　　由
一、本件原告主張：被告戊○○係被告明忠公司之大貨車司機，平日駕駛車牌號碼Ｒ
    Ｘ－五九七號營業大貨車載運貨物送予客戶，於八十七年八月二十八日下午六時
    三十分許，駕駛上開營業大貨車，沿台中縣龍井鄉○○路由南往北行駛，途經台
    中縣龍井鄉○○路與中山中路閃光黃燈號誌之交岔路口前時，未依規定注意汽車
    行駛至交岔路口，轉彎車應讓直行車先行；且閃光黃燈係表示「警告」，車輛應
    減速接近，注意安全，小心通過，竟疏未注意減速接近、小心通過及讓車，而冒
    然自外側快車道右轉進入中山中路，適原告丁○○駕駛車牌號碼ＲＦ－○二八○
    號自用小客車，沿台中縣龍井鄉○○路同向隨後右側行至該處，而撞及戊○○所
    駕駛上開營業大貨車右後輪處，致丁○○受有外傷性動脈瘤破裂、頭部外傷併急
    性腦內出血、硬腦膜下腔出血、蜘蛛膜下腔出血、右側硬腦膜外膿瘍、水腦，目
    前呈現植物人狀態之重傷害，爰依民法第一百八十四條第一項、第一百八十八條
    第一項、第一百九十三條、第一百九十五條第一項之規定，訴請被告連帶給付如
    聲明所示等語。被告則以：本件車禍肇事應係原告丁○○駕車違規，未讓已轉彎
    之被告戊○○車先行所致，被告戊○○並無肇事因素，且縱認戊○○有所過失，
    原告丁○○駕車未減速慢行亦與有過失，另原告丁○○為植物人惟未死亡，原告
    己○及丙○○請求給付扶養費顯無理由，且原告丁○○受傷後，其僱主業已給付
    四十個月平均工資，此部分原告丁○○勞動能力應未減損等語，資為抗辯。
二、原告主張被告戊○○為被告明忠公司之大貨車司機，駕駛系爭大貨車於前揭時、
    地，與原告丁○○所駕駛之系爭小客車碰撞，致原告丁○○受有外傷性動脈瘤破
    裂、頭部外傷併急性腦內出血、硬腦膜下腔出血、蜘蛛膜下腔出血、右側硬腦膜
    外膿瘍、水腦，目前呈現植物人狀態之重傷害之事實，業據原告提出診斷證明書
    一份及被告所提台中縣警察局道路交通事故調查報告表一份附卷可參，且為被告
    所不爭執，此部分原告主張之事實，堪信為真實。本件兩造爭執之要點，乃被告
    戊○○就車禍之發生是否具有過失？經查：按汽車行駛至交岔路口，轉彎車應讓
    直行車先行；且閃光黃燈係表示「警告」，車輛應減速接近，注意安全，小心通
    過，道路交通安全規則第一百零二條第一項第六款前段及道路交通標誌標線號誌
    設置規則第二百十一條第一項第一款分別定有明文。查本件被告戊○○於刑事庭
    訊問時，自承於轉彎時未看見後方直行而來之小客車等語（詳參台灣台中地方院
    檢察署八十八年度偵字第二七五九號偵查卷八十八年二月五日偵訊筆錄），按本
    件肇事地點為閃光黃燈號誌之交岔路口，依當時天氣晴朗，傍晚暮光，路面乾燥
    、無缺陷及無障礙物，視距良好，有上開道路交通事故調查報告表附卷可查，被
    告戊○○於轉彎時，本即應注意其右側是否有來車，於確定無來車時方得安全右
    轉，惟被告戊○○於右轉時，竟未看見原告丁○○之來車，顯見其於右轉時，並
    未注意右側來車，是被告戊○○應注意又無不能注意之情形，於能注意，竟疏未
    注意右側直行車輛及讓車，猶冒然右轉，因而肇事，致原告丁○○受有前述之傷
    害，足見被告戊○○自有過失，雖原告丁○○亦疏未注意車前狀況及減速慢行，
    而與有過失，惟被告戊○○仍難辭過失之責。況本件車禍經送請臺灣省台中縣區
    車輛行車事故鑑定委員會鑑定及臺灣省車輛行車事故覆議鑑定委員會覆議結果，
    亦認被告戊○○駕駛營業大貨車，行經閃光黃燈號誌交岔路口，右轉時未注意右
    側直行車，為肇事主因；原告丁○○駕駛自用小客車，行經閃光黃燈號誌交岔路
    口，未減速且未注意車前狀況，為肇事次因，有該鑑定委員會鑑定意見書及該覆
    議鑑定委員會函附卷可考，益證被告戊○○確有過失。且被告戊○○被訴過失傷
    害原告之犯行，經偵審結果，亦同此認定，並經台灣高等法台中分院刑事庭判處
    有期徒刑拾月確定，有該院八十九年交上易字第二四四０號刑事判決及歷審刑事
    卷宗可稽，附此記明。是被告戊○○之過失行為與原告丁○○受傷間具有相當因
    果關係。被告一再要求再將本件送請覆鑑及履勘現場，本院認事證已明，實無必
    要，併此敘明。
三、按因故意或過失不法侵害他人之權利者，負損害賠償責任；不法侵害他人之身體
    或健康者，對於被害人因此喪失或減少勞動能力，或增加生活上之需要時，應負
    損害賠償責任；不法侵害他人之身體、健康、名譽或自由者，被害人雖非財產上
    之損害，亦得請求賠償相當之金額；受僱人因執行職務不法侵害他人之權利者，
    由僱用人與行為人連帶負責，民法第一百八十四條第一項前段、第一百九十三條
    第一項及修正前民法第一百九十五條第一項前段、第一百八十八條第一項前段分
    別定有明文。本件被告戊○○為受僱於被告明忠公司之大貨車司機，其駕駛明忠
    公司之大貨車肇事致原告丁○○受傷，客觀上被告戊○○係執行執務中過失傷害
    他人權利，被告戊○○及明忠公司就原告丁○○受傷一節自應負連帶賠償之責。
    原告等人請求被告連帶給付之各項損害，是否准許，分述如次：
（一）原告丁○○部分：
  １、喪失勞動力賠償壹仟陸佰伍拾捌萬參仟肆佰零伍元部分：原告丁○○因本件車
      禍成為植物人，已敘明如前，是原告丁○○因本件肇事致其勞動百分之百喪失
      ，應可認定。又原告丁○○於肇事前任職於昌飛公司擔任架設電線之技工日薪
      為貳仟肆佰元，且其肇事前八個月（即八十七年一月至八月）之薪津依序為參
      萬玖仟肆佰捌拾貳元、參萬壹仟陸佰壹拾陸元、陸萬肆仟壹佰陸拾元、伍萬柒
      仟伍佰參拾陸元、伍萬伍仟貳佰捌拾元、肆萬貳仟零陸拾元、陸萬貳仟捌佰壹
      拾玖元、肆萬肆仟伍佰貳拾捌元，業經證人紀鎮躍到庭所陳明，並提出薪資表
      八份在卷供參，是原告丁○○於肇事前，八十七年度平均每月薪津為肆萬玖仟
      陸佰捌拾伍元（小數點四捨五入），應可認定。按減少勞動力或殘存能力之價
      值，不能以現有收入為準，而應以其能力在通常情形下可能取得之收入標準，
      尤應以被害人受侵害前之身體健康狀態、教育程度、專門技能、社會經驗等方
      面酌定之，本院審酌原告丁○○受傷時為年壯青年，及其為專門技工、受傷時
      每日工作日薪貳仟肆佰元等情，認原告丁○○每月工作能力所得應以其前八個
      月平均工資肆萬玖仟陸佰捌拾伍元為相當。再按原告丁○○為六二年十月二十
      七日生，於車禍時（八十七年八月二十八日），為二十四歲十月又一日，參酌
      勞動基準法規定勞工六十歲強制退休之規定，其尚可工作三十五年又二個月（
      即四百二十二個月），依用霍夫曼計算式扣除中間利息，原告丁○○得一次請
      求減少勞動損失之金額為壹仟貳佰零捌萬貳仟玖佰玖拾參元（小數點以下四捨
      五入）（即49685×243．00000000＝00000000），超過部分，即屬無據，不應
      准許。又被告辯稱：原告丁○○之僱主於原告丁○○受傷後給付其四十個月平
      均工資，原告丁○○就部分並無勞動能力減損等語。然查：原告丁○○現為植
      物人，日常生活需人特別照料，其原有之勞動能力應已完全喪失，原告丁○○
      自得對被告主張勞動能力喪失之損害，縱被告主張原告丁○○之僱主昌飛公司
      曾依勞動基準法之規定，給付原告丁○○四十個月平均工資之事實為真，惟昌
      飛公司之上開給付，係本於僱主身分依法對原告丁○○之補償責任而為，非代
      被告履行侵權行為賠償責任而為，被告對原告丁○○之賠償責任，不因昌飛公
      司之上開給付而影響，被告辯稱：其得因昌飛公司之上開給付，而免除其應對
      原告丁○○減損二年勞動能力損失之賠償，於法無據，自無可採。
  ２、增加生活上之需要伍佰萬元部分：
      （１）本件原告丁○○因受傷成為植物人，於照料原告丁○○需增添病床、抽
            痰機、化痰機、氣墊床、電子體溫計、電子血壓計、特別輪椅、電熱器
            、冷氣機、洗手台、果汁機、小冰箱各一件等器具，有光田醫院（九一
            ）光醫護字第九０００二三號函文一件在卷可參；又上開器具其中抽痰
            機、化痰機、氣墊床、特別輪椅為政府補助項目，原告丁○○無需自行
            添購物，其他用物品均須原告丁○○自行添購，是其他器具之費用自為
            原告丁○○因本件肇事而增加生活需要。又原告丁○○應添購之病床、
            電子體溫計、電子血壓計、電熱器、冷氣機、洗手台、果汁機、小冰箱
            各一件，其價格依序為貳萬陸仟元、壹仟玖佰元、壹仟捌佰元、參仟陸
            佰元、伍萬貳仟元、參仟玖佰元、壹仟元、陸仟元（詳如附表一），有
            原告丁○○所提估價單二份在卷可參，被告就該價格未為爭執，是本院
            認原告丁○○因看護而必添購之上開器具，其費用以玖萬陸仟貳佰元為
            合理，原告丁○○請求被告等人賠償上開玖萬陸仟貳佰元之器具費，應
            屬可採，逾此部分則無理由。
      （２）又原告丁○○已呈植物人狀態，其日常生活無法自理均需專人看護照顧
            ，且因其無法自行照料而生活中按月應使用棉棒、氣切y紗、氣切套管
            、吸痰管、雙氧水、優碘、蒸餾水、生理食鹽水、衛生紙、濕紙巾、看
            護墊、導尿管、尿袋帶、氣切管帶、無菌手套、透氣帶、冰袋、護唇膏
            、萬金油、雪芙蘭油、痱子粉、尿袋束帶、刮鬍刀、氣切管毛刷、軟網
            球、紙尿褲、漱口水，並僱用外勞看護等情，亦有上開光田醫院（九一
            ）光醫護字第九０００二三號函文一件在卷可參，而上開物品月用消耗
            量，約為棉棒為三十包、氣切y紗三十包、氣切套管三分之一條（即三
            固月消耗一條）、吸痰管九十條、雙氧水四瓶、優碘一瓶、蒸餾水一排
            盒、生理食鹽水一排盒、衛生紙六包、濕紙巾四包、看護墊一箱（六十
            片）、導尿管一條、尿袋帶十包、氣切管帶四分之一條、無菌手套四分
            之一盒、透氣帶一捲、冰袋四分之一個、護唇膏二分之一條、萬金油三
            分之一盒、雪芙蘭油三分之一盒、痱子粉六分之一罐、尿袋束帶一盒、
            刮鬍刀二十四分之一支、氣切管毛刷二支、軟網球六分之一個、紙尿褲
            十包、漱口水二分之一瓶，依原告所提單價，該等物品月用量所需費用
            依序為壹佰參拾伍元、參佰元、貳佰壹拾柒元、伍佰肆拾元、壹佰元、
            壹佰伍拾元、壹佰伍拾元、壹佰伍拾元、陸拾元、參佰貳拾元、壹仟貳
            佰元、貳拾元、參佰元、陸拾參元、伍拾元、參拾元、貳拾伍元、肆拾
            元、肆拾元、貳拾柒元、貳拾元、貳佰伍拾元、拾柒元、捌佰元、伍元
            、參仟陸佰元、陸拾元，合計捌仟陸佰陸拾玖元，審諸現今一般消費行
            情，尚稱合理，且被告就原告主張之該等價格亦未爭執，是原告丁○○
            上開費用主張，應屬可採。又按所謂增加生活上之需要，係指被害以前
            並無此需要，因為受侵害始有支付此費用之需要而言。因此，身體或健
            康受不法侵害，而需他人看護所支出之費用，應屬增加生活上需要之費
            用，加害人應予賠償。本件原告丁○○已呈植物人狀態，自需他人看護
            ，原告丁○○主張其需由人看護部分，以外勞工資每月壹萬伍仟捌佰肆
            拾元計算，核與市場行情相當，應予准許。基上，原告丁○○因本件肇
            事受傷而每月增加生活上之消耗物品及看護費用為貳萬肆仟伍佰零玖元
            （8669+15840=24509）。是自八十七年八月二十八日受傷日起至原告許
            益峰死亡之日止，原告丁○○得請求被告按月連帶支付貳萬參仟柒佰零
            貳元之費用。是至本院終結本案時，原告丁○○得請求被告連帶給付之
            費用計柒拾壹萬零柒佰陸拾壹元（即29（月）x24509元=710761元）。
            另原告丁○○亦主張附表三所示之物品及費用，亦為原告丁○○之維生
            用品及費用，惟該附表所列物品，除編號二一至二四非維生必要物品外
            ，其他物品本為一般正常人生活所應具備之食物及日常用品，原告許益
            峰縱未受傷亦應使用，是難認該等物品所需費用認為原告丁○○因本件
            肇事所增之費用；又附表三所示中醫復健、居家醫師費用、拿藥費用，
            均未見原告丁○○提出任何給付收據以供參考，而居家看護部分，原告
            業已請求每日伍佰元看護費用如前所述，此部分請求顯屬重複，而無理
            由，是原告丁○○請求被告給付附表三所列之費用，顯無理由，不應准
            許。
      （３）綜上，原告丁○○得請求被告賠償增加生活上之需要費用為：壹佰陸拾
            柒萬貳仟柒佰陸拾壹元（即962000+700761=0000000元），超過部分即
            屬無據，不應准許。
  ３、精神慰撫金伍佰萬元部分：查原告丁○○因本件車禍受有外傷性動脈瘤破裂、
      頭部外傷併急性腦內出血、硬腦膜下腔出血、蜘蛛膜下腔出血、右側硬腦膜外
      膿瘍、水腦，目前呈現植物人狀態之重傷害，其肉體、精神自受有痛苦，本院
      斟酌原告丁○○為昌飛公公司之員工裕鐵工廠之負責人，被告戊○○為貨車司
      機，有土地二筆（參卷附被告戊○○財產歸賦資料），被告明忠公司為資本參
      仟萬元之公司等兩造之身分、社會地位、經濟狀況等一切情狀，認原告丁○○
      請求伍佰萬元之慰撫金，尚屬過高，應予核減為壹佰萬元，方屬公允。
  ４、車損部分：因犯罪而受損害之人，於刑事訴訟程序固得附帶提起民事訴訟，對
      於被告請求回復其損害，但其請求回復之損害，以被訴犯罪事實所生損害為限
      ，否則縱令得依其他事由提起民事訴訟，亦不得於刑事訴訟程序附帶為此請求
      （最高法院六十年台上第六三三號判例參照）。又刑事庭移送民事庭之附帶民
      事訴訟，僅移送後之訴訟程序應適用民事訴訴法，至移送前之訴訟行為是否合
      法，仍應依刑事訴訟法決定之。第一審「刑事庭」依刑事訴訟法第五百零八條
      第一項（舊）移送民事庭之附帶民事訴訟事件，其提起合法與否，自應依刑事
      訴訟法予以判斷（最高法院五二年台上字第三０五五號判例參照）。本件被告
      戊○○係因過失傷害罪嫌經檢察官提起公訴，是被害人丁○○就其因受傷害而
      致生之損害自可提起附帶民事訴訟自屬無誤，惟其就被告戊○○過失毀損其車
      輛部分亦提起附帶民事訴訟，於法不合，自不應准許，刑事庭就此部分未為駁
      回，誤將此部分移送民事庭，該部分附帶民事訴訟提起之不合法，不因移送民
      事庭而有不同，是原告丁○○此部分之附帶民事訴訟請求，起訴不合法，應予
      駁回。
  ５、綜上所述，原告丁○○得請求被告連帶賠償之金額為壹仟肆佰柒拾伍萬伍仟柒
      佰伍拾肆元（即00000000元+0000000元+0000000元=00000000元）。
（二）原告己○、丙○○部分：按因犯罪而受損害之人，於刑事訴訟程序固得附帶提
      起民事訴訟，惟如非犯罪而受損害之人，其所提附帶民事訴訟本不合法，自不
      因該附帶民事訴訟移送民事庭而認該附帶民事訴訟之提起為合法。又侵害生命
      權之損害賠償，於民法第一百九十二條第二項明文規定：被害人對於第三人負
      有法定扶養義務者，加害人對於該第三人亦應負損害賠償責任。查本件原告己○、丙○○固為被害人即原告丁○○之父、母，惟本件原告丁○○僅因系爭車
      禍而受有傷害，其並未因系爭車禍而致死，原告丁○○對原告己○、丙○○之
      法定扶養義務仍在，原告丁○○雖因本件車禍喪失勞動能力，然其就喪失勞動
      能力部分，已對被告請求賠償，而原告丁○○之勞動所得，本係其盡扶養義務
      之來源，是原告己○、丙○○就其受扶養之權利並未有受損，其等自非被告戊○○本件犯罪而受損害之人，是其等所提之附帶民事訴訟本不合法，應予駁回
四、次按損害之發生或擴大，被害人與有過失者，法院得減輕賠償金額，或免除之，
    民法第二百十七條定有明文。查本件原告丁○○駕駛小客車，未注意車前狀況且
    於閃黃燈號誌交岔路口未減速慢行，違反道路交通安全規則第九十四條第三項、
    第九十三條第三款規定，為肇事次因，臺灣省臺中縣區車輛行車事故鑑定委員會
    及臺灣省車輛行車事故覆議鑑定委員會亦為相同之鑑定。是應認原告丁○○對於
    損害之發生或擴大，與有過失。本院斟酌原告丁○○上開過失情事，及被告戊○○駕駛車輛至交岔路口，轉彎車未讓直行車先行為肇事主因，認原告丁○○應承
    擔百分之四十之過失責任，被告戊○○應負擔百分之六十之過失責任。據此，原
    告得請求之損害賠償金額，亦應按兩造過失之比例減輕之。
五、綜上所述，原告丁○○依民法第一百八十四條第一項、第一百八十八條第一項、
    第一百九十三條、第一百九十五條第一項之規定，請求被告連帶給付捌佰捌拾伍
    萬參仟肆佰伍拾貳元（四捨五入）【00000000×0.6＝0000000】，及自起訴狀繕
    本送達翌日（被告戊○○部分為八十八年三月二十四日，被告明忠公司部分為八
    十八年三月二十七日）起至清償日止，按年息百分之五計算之利息，為有理由，
    應予准許；逾此範圍之請求，尚屬無據，應予駁回；原告己○及丙○○部請求被
    告連帶給付如聲明所示部分，為無理由，應均駁回之。
六、原告丁○○前開勝訴部分，兩造陳明願供擔保，聲請宣告假執行或免為假執行，
    經核合於法律規定，爰分別酌定相當之擔保金額宣告之；原告丁○○及原告己○
    、丙○○其餘敗訴部分，其假執行之聲請，因訴之駁回而失所依據，不予准許。
七、因本案事證已臻明確，兩造其餘攻擊防禦方法及舉證，於判決結果不生影響毋庸
    逐一論列，附此敘明。
八、據上論結，本件原告之訴為一部有理由，一部無理由，爰依民事訴訟法第七十九
    條但書、八十五條第一項前段、第三百九十條第二項、第三百九十二條，判決如
    主文。
中　　　華　　　民　　　國　　九十一　　年　　　二　　　月　　　八　　　日
                                        臺灣臺中地方法院民事第三庭
　　　　　　　　　　　　　　　　　　　　　　法　　　官　王　金　洲
右為正本係照原本作成。
如對本判決上訴，須於判決送達後二十日內向本院提出上訴狀（須附繕本）。
中　　　華　　　民　　　國　　九十一　　年　　　二　　　月　　　八　　　日
　　　　　　　　　　　　　　　　　　　　　　法院書記官
附表一：
編號  品      名  數    量  價          格   備註
 一   病床          一台      二萬六千元
 二   電子體溫計    一台      一千九百元
 三   電子血壓計    一台      一千八百元
 四   電熱器        一台      三千六百元
 五   冷氣機        一台      五萬二千元
 六   洗手台        一台      三千九百元
 七   果汁機        一台      一千元
 八   小冰箱        一台      六千元
 合計為：九萬六千二百元。
附表二：
編號  品      名  月    用    量  金            額     備註
 一      棉棒       三十包           一百三十五元
 二      氣切y紗    三十包           三百元
 三      氣切套管   三分之一條       二百一十七元
                   （即三個月消耗一條）
 四      吸痰管     九十條           五百四十元
 五      雙氧水     四瓶、           一百元
 六      優碘       一瓶             一百五十元
 七      蒸餾水     一排盒           一百五十元
 八      生理食鹽水 一排盒           一百五十元
 九      衛生紙     六包             六十元
 十      濕紙巾     四包             三百二十元
十一     看護墊    一箱（六十片）    一千二百元
十二?   導尿管    一條              二十元
十三     尿袋帶    十包              三百元
十四     氣切管帶  四分之一條        六十三元
十五     無菌手套  四分之一盒        五十元
十六     透氣帶    一捲              三十元
十七     冰袋      四分之一個        二十五元
十八     護唇膏    二分之一條        四十元
十九     萬金油    三分之一盒        四十元
二十     雪芙蘭油  三分之一盒        二十七元
二一     痱子粉    六分之一罐        二十元
二二     尿袋束帶  一盒              二百五十元
二三     刮鬍刀    二十四分之一支    十七元
二四     氣切管毛刷  二支            八百元
二五     軟網球    六分之一個        五元
二六     紙尿褲    十包              三千六百元
二七     漱口水    二分之一瓶        六十元
合計：為捌仟陸佰陸拾玖元
附表三
編號   品      名
 一    克寧奶粉
 二    三多奶粉
 三    麥片粉
 四    水果
 五    棉被
 六    床單
 七    毛巾
 八    衣服
 九    洗髮精
 十    肥皂
十一   枕頭
十二   中醫復健
十三   居家看護
十四   居家醫師
十五   感冒預防針
十六   枕頭套
十七   垃圾袋
十八   棉被套
十九   每月拿藥
二十   蜂蜜
二一   洗面皂
二二   保溫瓶
二三   舒寧
二四   中藥腦
（以下空白）
